臺灣彰化地方法院民事判決　九十二年度重訴字第一九○號
　　原　　　告　丁○○
　　原　　　告　甲○○
　　被　　　告　丙○○
　　被　　　告　乙○○
右當事人間請求侵權行為損害賠償事件，本院於民國九十三年八月十七日言詞辯論終
結，判決如左：
    主      文
原告之訴及假執行之聲請均駁回。
訴訟費用由原告負擔。
    事實及理由
一、本件原告起訴主張：被告丙○○與乙○○於民國八十五年六月間，共同意圖為自
    己不法所有，由被告乙○○向原告丁○○、甲○○二人佯稱合資辦理彰化縣員林
    鎮「公十」自辦市地重劃，並以原告甲○○所經營之錦衛建設有限公司（下稱錦
    衛公司）名義辦理該地之重劃開發，約定重劃完成後可依投資比例分配百分之三
　　十抵費地利益，致原告丁○○、甲○○陷於錯誤，分別自八十五年九月四日至同
　　年十一月十三日止，分別將投資土地開發款項一千萬元、二百八十六萬元、五百
　　萬元、一百五十萬元，總計一千九百三十六萬元陸續匯入被告丙○○於合作金庫
　　員林分行帳號0000000000000號帳號內。詎八十六年十月間被告丙○○向重劃地之地主賴炳煌等訛稱原告丁○○、甲○○重劃態度消極，並另行成
　　立統南開發建設有限公司（下稱統南公司），利用該地主之不信任，而與地主換
　　約，改由統南公司與地主訂約，將錦衛公司及原告之權益排除在外，至原告丁○○、甲○○無法進行重劃，事後原告欲與被告商討土地重劃開發事宜，被告竟避
　　不見面，被告乙○○更逃逸無蹤，被告顯係共同詐欺原告之財物，此業經本院九
　　十一年度易字第七六三號刑事詐欺案件判處有罪，被告係以不法之方法共同侵害
　　原告之權益，依共同侵權行為之法律規定，請求被告賠償負連帶賠償責任等情。
    並聲明：(一)被告等應連帶給付原告二人新台幣（下同）一千九百三十六萬元及自
    起訴狀繕本送達被告之翌日起至清償日止，按年利率百分之五計算之利息。(二)願
    供擔保請准宣告假執行。
二、被告則以：(一)丙○○部分：臺灣高等法院臺中分院刑事判決九十二年度上易字第
    一二九八號刑事部分業已判決其無罪確定，其無須賠償原告。辦理公十重劃事宜
    之資金來源刑事庭均已調查清楚，原告主張公十為其所辦理，但原告卻以存證信
    函通知縣政府、鎮公所、省政府建設廳請求不要讓公十重劃案通過，如係原告自
    己所申請之案件，原告怎麼可能去損害自己利益之事情。其係因原告不同意繼續
    使用錦衛公司之名義，才另行設立統南公司以辦理重劃案件，公十重劃案件雙方
    並無任何合作關係。(二)乙○○部分：最初是經由黃老師介紹原告與被告合夥變更
    公九重劃案件，待公九快辦理完畢時，兩造又商談合夥公十重劃案件，其可獲取
    之利潤為百分之十或百分之二十，與原告無法達成協議，之後雙方同意各獲取利
    潤一半，原告則必須要出資，及至申請地目變更時所有手續都是其所辦理，並要
    求原告交付錦衛公司之印章以與地主訂定變更地目合約書，惟原告要其自行刻公
    司大小章去辦理即可，待其拿代刻之錦衛公司大小章辦理各項事宜時，原告卻對
    地主說印章係被告自己所偽刻，地主經開會商議認為將土地交給錦衛建設公司去
    辦理變更並無保障，即不同意於變更合約書上蓋章，因地主不蓋章，其即無法繼
    續辦理後續之重劃事宜。公九重劃案業已辦好，但因中途大家搶著要去開發，迄
    今仍未重劃完畢等語置辯，並聲明駁回原告之訴。
三、經查，原告主張被告丙○○與乙○○於八十五年六月間，共同意圖為自己不法所
    有，由被告乙○○向原告丁○○、甲○○二人佯稱合資辦理彰化縣員林鎮「公十
    」自辦市地重劃，並以原告甲○○所經營之錦衛公司名義辦理該地之重劃開發，
    約定重劃完成後可依投資比例分配百分之三十抵費地利益，致原告丁○○、甲○○限於錯誤，分別自八十五年九月四日至同年十一月十三日止，分別將投資土地
    開發款項一千萬元、二百八十六萬元、五百萬元、一百五十萬元，總計一千九百
    三十六萬元陸續匯入被告丙○○於合作金庫員林分行帳號0000000000
    000號帳號內，嗣至八十六年十月間被告丙○○向重劃地之地主賴炳煌等訛稱
    原告丁○○、甲○○重劃態度消極，並另行成立統南公司，利用該地主之不信任
    ，而與地主換約，改由統南公司與地主訂約，將錦衛公司及原告之權益排除在外
    ，至原告丁○○、甲○○無法進行重劃，認被告有共同詐欺原告之財物之行為云
    云，固以本院九十一年度易字第七六三號詐欺案件，判決被告丙○○犯詐欺罪處
    以有期徒刑一年六月為據，惟該案經被告丙○○提起上訴，業由台灣高等法院台
    中分院九十二年度上易字第一二九八號刑事判決被告丙○○無罪確定在案，據台
    灣高等法院台中分院調查結果，告訴人即原告於該刑事案件之供述內容中，關於
    渠等所交付之金錢究為參與「公九」案或「公十」案，其目的究為參與重劃，以
    取得重劃後之土地或重劃後與相關等人為房屋合建之情節，前後不一，且依原告
    之陳述及證人即正造建設有限公司實際負責人吳文秀之證詞，與相關證據資料所
    示，原告支付之五千二百萬元（包括原告於八十五年九月四日至同年十一月十三
    日，分別陸續匯入被告丙○○於合作金庫員林分行帳號00000000000
    00號帳戶內之一千萬元、二百八十六萬元、五百萬元、一百五十萬元，總計一
    千九百三十六萬元在內），均係原告丁○○夫妻與被告乙○○就「公九」土地之
    合建案所支付之款項，與「公十」之重劃無關，亦與被告丙○○無涉，而「公十
    」重劃案，係於八十五年六月九日與各地主簽訂，有效期間至八十六年十二月九
    日止原告甲○○即錦衛公司負責人確委託吳啟勳律師於八十六年九月六日以嘉義
    郵局第八四一七號存證信函對乙○○、丙○○表明：「於文到後不得使用所持有
    本公司（印章）為任何行為」之意旨，亦即自乙○○、丙○○收存該存證信函後
    ，不得再以錦衛公司名義與「公十」之地主為任何法律行為，接獲存證信函後被
    告始成立統南公司，且統南公司除辦理公十重劃案外，未有其他營業行為，足證
    重劃名義人之變更，確係錦衛公司已撤回代理權之授與所致，難以被告丙○○嗣
    後將「公十」重劃案之名義人由錦衛公司改為統南公司，即認其涉有本件詐欺之
    犯行等情，業據調取台灣高等法院台中分院九十二年度上易字第一二九八號、本
    院九十一年度易字第七六三號詐欺案件全卷核閱屬實，是尚無積極證據足以證明
    被告丙○○對原告有詐欺之犯行存在，難認其有故意不法侵害原告權利之行為，
    故原告主張被告丙○○應負侵權行為損害賠償責任，於法尚屬無據。
四、又按因犯罪而受損害之人，於刑事訴訟程序得附帶提起民事訴訟，對於被告及依
    民法負賠償責任之人，請求回復其損害，刑事訴訟法第四百九十一條第一項（修
    正後第四百八十七條第一項）定有明文，是附帶民事訴訟之提起，必以刑事訴訟
    程序之存在為前提，若刑事訴訟未經提起公訴或自訴，即不得對於應負賠償責任
    之人，提起附帶民事訴訟（二十九年附字第六四判例請參照）。本件原告係依刑
    事附帶民事訴訟程序對被告乙○○提起損害賠償請求，惟被告乙○○於偵查中經
    檢察官另為通緝在案，並未對之提起公訴，揆櫫上開判例要旨所示，原告即不得
    對被告乙○○提起附帶民事訴訟，請求其回復損害，故就被告乙○○部分原告所
    為之本件起訴於法未合，應予駁回。
五、綜上所陳，原告依據刑事訴訟程序對被告提起本件附帶民事侵權行為損害賠償之
    訴，請求被告等連帶負賠償之責，洵無理由。從而，本件原告之訴，為無理由，
    應予駁回，其假執行之聲請亦失所附麗，應併予駁回。
六、結論：本件原告之訴為無理由，並依民事訴訟法第七十八條，判決如主文。
中　　　華　　　民　　　國　　九十三　　年　　　八　　　月　　三十一　　日
                                        民事第二庭
~B法　　　官　黃倩玲
右為正本係照原本作成。
如對本判決上訴，應於判決送達後二十日內向本院提出上訴狀。
中　　　華　　　民　　　國　　九十三　　年　　　九　　　月　　　　七　　日
~B法院書記官　林憲男
